臺灣高雄地方法院刑事判決　　　　　　　　　　　　　九十三年度易字第五一四號
　　公　訴　人　臺灣高雄地方法院檢察署檢察官
　　被　　　告　丁○○
　　被　　　告　乙○○
右列被告等因妨害公務案件，經檢察官聲請簡易判決處刑（九十二年度偵字第一七二
八六號），本院認應適用通常程序判決如左：
    主  文
丁○○損壞公務員職務上掌管之物品，處有期徒刑貳月，如易科罰金，以參佰元折算
壹日；又傷害人之身體，處有期徒刑參月，如易科罰金，以參佰元折算壹日。應執行
有期徒刑肆月，如易科罰金，以參佰元折算壹日。
乙○○傷害人之身體，處有期徒刑參月，如易科罰金，以參佰元折算壹日。
    事  實
一、丁○○與乙○○係雙胞胎兄弟，二人於民國九十二年九月二十一日下午四時四分
    許，在高雄縣大社鄉○○路八十巷「大發釣蝦場」內，因酒後發生口角爭執，並
    在「大發釣蝦場」外相互大打出手，「大發釣蝦場」顧客徐清榮見狀隨即報警處
    理，經高雄縣政府警察局仁武分局大社分駐所巡邏警員丙○○及替代役男林佑聰
    於同日下午五時五分許接獲分駐所值班人員通報，分別騎乘係屬其二人職務上掌
    管之車牌號碼ＹＭＯ─一七二號及ＸＯＵ─四九七號警用機車到達現場處理，丁○○與乙○○仍在該處爭吵互毆，丙○○即上前將其二人拉開，詎丁○○竟基於
    毀損公務員職務上掌管物品之犯意，用力將上開二輛警用機車推倒，致該二輛警
    用機車車身刮損，而損壞公務員職務上掌管之物品，丙○○見狀即再上前制止並
    抓住丁○○，丁○○竟另基於妨害公務及傷害之犯意，以口緊咬丙○○之右手臂
    ，而對於公務員依法執行職務時施強暴，致丙○○因而受有右手臂瘀血之傷害，
    而乙○○見其兄遭警制服，亦基於妨害公務及傷害之犯意，出手毆打丙○○之鼻
    樑，對於公務員依法執行職務時施強暴，致丙○○因而受有鼻挫傷合併鼻出血之
    傷害。
二、案經丙○○訴由高雄縣政府警察局仁武分局報告臺灣高雄地方法院檢察署檢察官
    聲請簡易判決處刑。
    理  由
一、訊據被告丁○○固坦承有於右揭時、地因與其弟乙○○酒後發生口角爭執，並相
    互大打出手，經高雄縣政府警察局仁武分局大社分駐所巡邏警員丙○○及替代役
    男林佑聰分別騎乘二輛警用機車到達現場處理時，其即用力將上開二輛警用機車
    推倒，並咬傷丙○○右手臂之事實，惟被告丁○○及乙○○均矢口否認有何妨害
    公務、傷害之犯行，被告丁○○辯稱：因為伊當時酒醉，手被反銬住，在掙扎中
    才會咬傷丙○○的，伊不是故意的云云；而被告乙○○辯稱：伊跑過去是要勸丁○○不要跟警察爭執，是用身體將他們隔開，並沒有出手毆打丙○○的鼻樑云云
    。然查，右揭事實，業據證人丙○○於警詢、偵查中及本院審理時證稱：伊於九
    十二年九月二十一日下午五時五分許，接獲值班人員通報高雄縣大社鄉○○路八
    十巷大發釣蝦場有人打架滋事，當時伊在服十六時至十八時巡邏勤務，接獲通報
    後立即與替代役男前往，發現二名男子在現場爭吵互毆，伊立即上前制止，將其
    中一名拉開，丁○○即將警用巡邏機車二輛推倒，伊再往前抱住推倒機車之丁○○時，丁○○即咬伊右手臂，乙○○再以拳頭毆打伊鼻樑，當時二人雖有喝酒但
    還可以回答伊的問話等語明確（見警卷第一頁、偵查卷第十六頁背面、第十七頁
    及本院卷第四十頁至第四十二頁），而證人林佑聰於偵查中亦證稱：伊記得當時
    被告二人均有動手，一人咬丙○○，另一人揮拳打丙○○等語（見偵查卷第十六
    頁背面），另證人徐清榮於警詢時證述：伊於九十二年九月二十一日下午三時四
    十五分許，到大發釣蝦場內釣蝦，起先不知道發生何事，一堆人往外走，伊跟著
    走出去，於同日下午四時四分許，在大發釣蝦場外伊看到有二人發生互毆，伊先
    打電話通知一一九，再打電話到派出所報案，警員到達現場好意相勸結果被那二
    名男子攻擊，而導致鼻樑受傷，右手臂被其中一名男子咬傷，所騎乘之警用機車
    ＹＭＯ─一七二號及ＸＯＵ─四九七號被其中一名男子推倒等語（見警卷第五頁
    ），顯見證人丙○○確有遭被告丁○○及乙○○咬傷右手臂及毆打鼻樑無訛，是
    被告乙○○上開辯稱：沒有出手毆打丙○○的鼻樑云云及被告丁○○辯稱：伊不
    是故意咬傷丙○○云云，均係卸責飾詞，不足採信。另被告丁○○所損壞之車牌
    號碼ＹＭＯ─一七二號及ＸＯＵ─四九七號機車，係高雄縣政府警察局所有，配
    發給警員供巡邏勤務使用等情，除據證人丙○○於本院審理時證述明確外（見本
    院卷第四十四頁），並有車號查詢重型機車車籍二紙在卷可憑（見偵查卷第二十
    一頁、第二十二頁），又證人丙○○係高雄縣政府警察局仁武分局大社分駐所警
    員，於九十一年九月二十一日與林佑聰服十六時至十八時之巡邏勤務，於下午五
    時五分許接獲分駐所值班人員通報分別騎乘車牌號碼ＹＭＯ─一七二號及ＸＯＵ
    ─四九七號警用機車至現場處理等情，已據證人丙○○證述屬實，已如前述，並
    有執行勤務報告一紙在卷可稽（見警卷第二十頁），是證人丙○○據報到場處理
    確係依法執行職務無疑，而證人丙○○受有前開右手臂瘀血及鼻挫傷合併鼻出血
    之傷害，亦有健仁醫院九十二年九月二十一日診斷證明書一紙及受傷照片二張附
    卷可稽（見警卷第十二頁、第十七頁）。此外，復有職務報告書、扣押筆錄、受
    理民眾報案紀錄表各一紙及機車倒地照片二張在卷可參，本件事證明確，被告二
    人之犯行均洵堪認定。
二、核被告丁○○所為，係犯刑法第一百三十八條之損壞公務員職務上掌管之物品罪
    及同法第一百三十五條第一項之對於公務員依法執行職務施強暴罪、同法第二百
    七十七條第一項之傷害罪；被告乙○○所為，係犯刑法第一百三十五條第一項之
    對於公務員依法執行職務施強暴罪及同法第二百七十七條第一項之傷害罪。又被
    告丁○○與乙○○均係以一行為，同時觸犯傷害及對於公務員依法執行職務施強
    暴罪，均為想像競合犯，均應從一重之傷害罪處斷。又被告丁○○所犯上開傷害
    罪及損壞公務員職務上掌管之物品罪二罪間，犯意各別，行為互殊，應予分論併
    罰。又公訴人於起訴書雖漏載傷害之條文，惟於起訴書事實欄已明確載明被告丁○○與乙○○傷害告訴人丙○○之犯罪事實，本院自應予以審理。爰審酌被告二
    人對執行職務之員警施以強暴，致員警成傷，且被告丁○○並損壞警用機車，漠
    視法紀，惡性非輕，惟念其等犯後坦承部分犯行，顯有悔意，且手段並非激烈等
    一切情狀，各量處如主文所示之刑，均諭知易科罰金之折算標準，並就被告丁○○部分定其應執行之刑及諭知易科罰金之折算標準，以資懲儆。
三、公訴意旨另以：被告丁○○為警帶回高雄縣政府警察局仁武分局大社分駐所製作
    筆錄時，被告丁○○以頭上所戴之安全帽擊破該分駐所自動門之玻璃，造成玻璃
    產生網狀之龜裂痕跡，因認被告丁○○尚涉犯刑法第一百三十八條之損壞公務員
    職務上掌管之物品罪嫌。然按告訴乃論之罪，未經告訴者，法院應諭知不受理之
    判決，刑事訴訟法第三百零三條第三款定有明文；又按刑法第一百三十八條所稱
    公務員職務上掌管之物品，係指公務員因執行職務所掌管或與該職務有直接關係
    之物品而言。經查，被告丁○○僅係損壞大社分駐所自動門之玻璃之事實，業據
    被告丁○○供承在卷（見本院卷第五十頁），並據證人丙○○於本院審理時證述
    屬實（見本院卷第四十四頁），復有照片一張附卷可憑（見警卷第十九頁），則
    該自動門之玻璃為一般公務員辦公場所之設置，僅屬靜態設備，屬該機關之財產
    ，既非警員因執行職務所掌管之物品，亦與警員處理被告酒醉滋事之職務無任何
    直接關係。是被告丁○○縱使對於該自動門之玻璃予以損壞，核係犯刑法第三百
    五十四條之毀損器物罪，與刑法第一百三十八條損壞公務員職務上掌管物品罪之
    構成要件有間。從而，公訴人認被告丁○○此部分犯行，亦構成損壞公務員職務
    上掌管物品罪，容有誤會。又依刑法第三百五十七條前段之規定，第三百五十四
    條之罪須告訴乃論，而遍查全卷，本件被害人高雄縣政府警察局仁武分局或其代
    表人，並未就被告丁○○損壞上開財物之犯行，合法提出告訴，揆諸前開說明，
    本應就此部分為不受理之諭知，惟公訴人認此部份與前開被告丁○○所為損壞公
    務員職務上掌管之警用機車部分，有連續犯之裁判上一罪關係，爰不另為不受理
    之諭知，附此敘明。
據上論斷，應依刑事訴訟法第四百五十二條、第二百九十九條第一項前段，刑法第一
百三十五條第一項、第一百三十八條、第二百七十七條第一項、第五十五條、第五十
一條第五款、第四十一條第一項前段，罰金罰鍰提高標準條例第一條前段、第二條，
判決如主文。
本案經檢察官甲○○到庭執行職務。
中      華      民      國    九十三    年      六      月     十五     日
                                    臺灣高雄地方法院刑事第三庭
                                        審判長法  官    黃仁松
                                              法  官    陳威龍
                                              法  官    陳玉聰
右正本證明與原本無異。
如不服本判決，應於判決送達後十日內，向本院提出上訴狀。
                                               書記官   鄭淑臻
中    華    民    國      九十三      年      六      月      十六      日
附錄本案論罪科刑法條全文：
刑法第一百三十五條第一項
對於公務員依法執行職務時，施強暴脅迫者，處三年以下有期徒刑、拘役或三百元以
下罰金。
刑法第一百三十八條
毀棄、損壞或隱匿公務員職務上掌管或委託第三人掌管之文書、圖畫、物品，或致令
不堪用者，處五年以下有期徒刑。
刑法第二百七十七條第一項
傷害人之身體或健康者，處三年以下有期徒刑，拘役或一千元以下罰金。
